【裁判字號】    99,訴,257
【裁判日期】    990331
【裁判案由】    侵占等
【裁判全文】
臺灣板橋地方法院刑事判決               99年度訴字第257號
公  訴  人  臺灣板橋地方法院檢察署檢察官
被      告  庚○○
上列被告因侵占等案件，經檢察官提起公訴（98年度偵字第2840
8 號、98年度調偵字第135 號），本院裁定改行簡式審判程序，
判決如下：
    主  文
庚○○犯如附表所示之罪，各處如附表所示之刑，應執行有期徒
刑貳年陸月，如附表所示偽造之署名均沒收。
    事實及理由
一、本件犯罪事實及證據，除犯罪事實部分應補充：「(一)如起訴
    書犯罪事實欄第一項第(三)款第二行所示「94年5 月30日」應
    更正為「96年10月5 日」；及證據部分應補充：被告於本院
    所為之自白為證外，餘均引用如附件起訴書之記載。
二、查被告庚○○行為後，刑法第55條牽連犯、第56條連續犯之
    規定，已於94年1 月7 日修正刪除，於同年2 月2 日公布，
    並於95年7 月1 日施，此刪除雖非犯罪構成要件之變更，但
    顯已影響行為人刑罰之法律效果，自屬法律有變更，依新刑
    法第2 條第1 項前段規定，經比較新、舊法結果，仍以舊法
    得以連續犯、牽連犯論以一罪之規定較有利於被告，本件自
    應適用被告行為時之舊法。（最高法院95年第8 次刑事庭會
    議決議參照）。
三、核被告庚○○所為，係犯刑法第336 條第2 項之業務侵占罪
    、同法第339 條第1 項之詐欺取財罪、第2 項之詐欺得利罪
    、同法第216 條、第210 條之行使偽造私文書罪（起訴書贅
    載刑法第217 條第1 項偽造署押罪）。其偽造署名係偽造私
    文書之部分行為，偽造私文書後復持以行使，其偽造之低度
    行為，應為行使之高度行為所吸收，均不另論罪。被告於97
    年7 月1 日之前所為多次業務侵占、詐欺取財、詐欺得利及
    行使偽造私文書之犯行，因各該犯行間，時間緊接，所犯構
    成要件相同，顯均出於概括之犯意反覆為之，均為連續犯，
    應依修正前刑法第56條連續犯之規定分別論以一罪並加重其
    刑；另被告前開於97年7 月1 日前所犯連續業務侵占、連續
    詐欺取財、連續詐欺得利及連續行使偽造私文書等四罪間，
    有方法、目的之牽連關係，應從一重之連續業務侵占罪處斷
    。至被告於95年7 月1 日之後所犯如附表編號二至編號七所
    示之罪，就侵占各該被害人保險金部分，應屬出於同一目的
    之接續行為，應分別論以接續犯。而其所犯上開各罪間，犯
    意有別，罪名互殊，應分論併罰。爰審酌被告身為保險業務
    員，不思以誠信履行業務，為謀業績，竟以詐騙之手段使客
    戶投保，並侵占保險金，其所為嚴重危害他人財產上之權利
    ，所生危害非輕，惟考量其犯後尚能坦承犯行之態度，分別
    量處如附表所示之刑，並定其應執行刑如主文所示，以示懲
    儆。又被告如附表編號一、二所示犯罪時間，係在96年4 月
    24日前，合於中華民國九十六年罪犯減刑條例所定得予減刑
    之規定，應依同條例第2 條第1 項第3 款之規定減其刑為二
    分之一。至被告偽造如附表所示之署名，均應依刑法第219
    條之規定宣告沒收。
三、應適用之法條：刑事訴訟法第273 條之1 第1 項、第299 條
    第1 項前段、第310 條之2 、第454 條第2 項，刑法第2 條
    第1 項前段、第210 條、第216 條、第336 條第1 項、第33
    9 條第1 項、第2 項、第51條第5 款、第219 條、修正前刑
    法第55條、第56條，刑法施行法第1 條之1 ，中華民國九十
    六年罪犯減刑條例第2 條第1 項第3 款、第7 條。
四、如不服本判決，得自收受送達之日起10日內向本院提出上訴
    狀。
本案經檢察官林常智到庭執行職務。
中    華    民    國    99    年    3     月    31    日
              刑事第二十一庭    法  官  許映鈞
以上正本證明與原本無異。
如不服本判決應於收受送達後10日內向本院提出上訴書狀，並應
敘述具體理由；其未敘述上訴理由者，應於上訴期間屆滿後20日
內向本院補提理由書（均須按他造當事人之人數附繕本）「切勿
逕送上級法院」。
                                書記官  阮旭家
中    華    民    國    99    年    3     月    31    日
附錄本案所犯法條全文
中華民國刑法第210條
偽造、變造私文書，足以生損害於公眾或他人者，處5 年以下有
期徒刑。
中華民國刑法第216條
行使第210 條至第215 條之文書者，依偽造、變造文書或登載不
實事項或使登載不實事項之規定處斷。
中華民國刑法第336條
對於公務上或因公益所持有之物，犯前條第1 項之罪者，處1 年
以上7 年以下有期徒刑，得併科5 千元以下罰金。
對於業務上所持有之物，犯前條第 1 項之罪者，處 6 月以上
5 年以下有期徒刑，得併科 3 千元以下罰金。
前二項之未遂犯罰之。
中華民國刑法第339條
意圖為自己或第三人不法之所有，以詐術使人將本人或第三人之
物交付者，處5 年以下有期徒刑、拘役或科或併科1 千元以下罰
金。
以前項方法得財產上不法之利益或使第三人得之者，亦同。
前二項之未遂犯罰之。
附表：
┌──┬─────────┬───────────────┐
│編號│   主   文        │           備  註             │
├──┼─────────┼───────────────┤
│ 一 │庚○○犯連續業務侵│95年7 月1 日之前所為犯行，含被│
│    │占罪，處有期徒刑壹│害人辛○○、己○○、戊○○、蔡│
│    │年捌月，於人身保險│明宏、廖英秀、丙○○○、乙○○│
│    │要保書上偽造「林麗│、甲○○、丁○○部分。        │
│    │琳」之署名共肆枚及│                              │
│    │保單借款合約書上偽│                              │
│    │造「戊○○」之署名│                              │
│    │共十枚均沒收。減為│                              │
│    │有期徒刑拾月，於人│                              │
│    │身保險要保書上偽造│                              │
│    │「戊○○」之署名共│                              │
│    │肆枚及保單借款合約│                              │
│    │書上偽造「戊○○」│                              │
│    │之署名共十枚均沒收│                              │
│    │。                │                              │
├──┼─────────┼───────────────┤
│ 二 │庚○○犯業務侵占罪│於96年3 月間侵占被害人廖英秀之│
│    │，處有期徒刑捌月，│保險金。                      │
│    │減為有期徒刑肆月。│                              │
├──┼─────────┼───────────────┤
│ 三 │庚○○犯行使偽造私│於96年10月5日在於契約變更申請 │
│    │文書罪，處有期徒刑│書上偽簽「廖英秀」之署名，並持│
│    │肆月。於契約變更申│向南山人壽保險公司行使。      │
│    │請書上偽造之「廖英│                              │
│    │秀」署名壹枚沒收。│                              │
├──┼─────────┼───────────────┤
│ 四 │庚○○犯業務侵占罪│於96年11月間某日侵占被害人金振│
│    │，處有期徒刑捌月。│川之保險金。                  │
├──┼─────────┼───────────────┤
│ 五 │庚○○犯業務侵占罪│於96至97年間接續侵占被害人陳浣│
│    │，處有期徒刑捌月。│玲之保險金。                  │
├──┼─────────┼───────────────┤
│ 六 │庚○○犯業務侵占罪│於96年11月間至97年3 月間接續侵│
│    │，處有期徒刑捌月。│占被害人林巧貞之保險金。      │
├──┼─────────┼───────────────┤
│ 七 │庚○○犯業務侵占罪│於97年2 月間某日侵占被害人呂銘│
│    │，處有期徒刑捌月。│文之保險金。                  │
│    │。                │                              │
├──┼─────────┼───────────────┤
│應執│應執行有期徒刑貳年│                              │
│行刑│陸月，於人身保險要│                              │
│    │保書上偽造「戊○○│                              │
│    │」之署名共肆枚、保│                              │
│    │單借款合約書上偽造│                              │
│    │「戊○○」之署名共│                              │
│    │十枚及於契約變更申│                              │
│    │請書上偽造之「廖英│                              │
│    │秀」署名壹枚均沒收│                              │
│    │。                │                              │
└──┴─────────┴───────────────┘

司法院資訊處製作；財團法人民間司法改革基金會備份。
